【裁判字號】    97,訴,722
【裁判日期】    970731
【裁判案由】    違反毒品危害防制條例
【裁判全文】
臺灣屏東地方法院刑事判決               97年度訴字第722號
公  訴  人  臺灣屏東地方法院檢察署檢察官
被      告  甲○○
                    （另案
上列被告因違反毒品危害防制條例案件，經檢察官提起公訴（97
年度毒偵字第687 號），茲因被告就被訴事實為有罪之陳述，經
告知簡式審判程序意旨，並聽取公訴人及被告之意見後，本院合
議庭裁定由受命法官獨任依簡式審判程序審理，判決如下：
    主  文
甲○○施用第一級毒品，累犯，處有期徒刑壹年貳月；又施用第
二級毒品，累犯，處有期徒刑壹年。扣案玻璃球吸食器壹支沒收
銷燬之；應執行有期徒刑貳年。扣案玻璃球吸食器壹支沒收銷燬
之。
    事  實
一、甲○○前因犯竊盜罪，經本院95年度易緝字第31號判處有期
    徒刑8 月確定，於民國95年12月29日入監，嗣因適用減刑條
    例，經本院96年度聲減字第337 號裁定減為有期徒刑4 月，
    於96年7 月16日期滿出監執行完畢。
二、又其前因施用毒品案件，經本院94年度毒聲字第41號裁定令
    入勒戒處所施予觀察、勒戒，於94年1 月20日入所執行，因
    無繼續施用毒品傾向，於94年2 月24日出所執行完畢。
三、詎其經前開有期徒刑及觀察、勒戒執行完畢後5 年內，仍不
    知悔改，復基於施用第一級、第二級毒品之犯意，分別於97
    年4 月2 日晚間9 時許，在其位於屏東縣東港鎮○○里○○
    街133 之13號之住處內，以混入香菸內吸用之方式（剩餘菸
    蒂於查獲前已經丟棄而滅失），施用第一級毒品海洛因1 次
    ，及於同日晚間10時許，在上開同一處所，以置入玻璃球吸
    食器內燒烤而吸用其所生煙霧之方式，施用第二級毒品甲基
    安非他命1 次。嗣為警於97年4 月3 日上午10時50分許，在
    屏東縣東港鎮○○路上查獲，扣得沾黏甲基安非他命成分之
    玻璃球吸食器1 支。經採其尿液送驗結果，呈嗎啡即海洛因
    經人體水解代謝產物及甲基安非他命陽性反應。
四、案經屏東縣警察局東港分局報告臺灣屏東地方法院檢察署檢
    察官偵查起訴。
    理  由
一、前揭施用第一級毒品海洛因、第二級毒品甲基安非他命之犯
    罪事實，業據被告甲○○於本院審理時自白不諱，並有扣案
    玻璃球吸食器1 支，經本院囑託高雄醫學大學附設中和紀念
    醫院以氣相層析質譜儀法（GC／MS）等科學方法檢驗結果，
    呈甲基安非他命陽性反應，有該院97年6 月20日編號0000-0
    00號檢驗報告附卷可憑；又其前揭時地經查獲採尿送臺灣檢
    驗科技股份有限公司以氣相層析質譜儀法（GC／MS）檢驗結
    果，亦呈海洛因經人體代謝之產物即嗎啡陽性，及甲基安非
    他命陽性反應，有該公司97年4 月22日，編號KＺ0000000000
    00號濫用藥物尿液檢驗報告附卷，乃鑑定機關本於專業知識
    暨以精密儀器測試所得之結論，自可憑信。被告甲○○自白
    施用海洛因、甲基安非他命，堪信與事實相符。
二、被告甲○○前因施用毒品案件，經本院94年度毒聲字第41號
    裁定令入勒戒處所施予觀察、勒戒，於94年1 月20日入所執
    行，因無繼續施用毒品傾向，於94年2 月24日出所執行完畢
    ，有臺灣高等法院被告前案紀錄表、臺灣屏東地方法院檢察
    署刑案資料查註紀錄表、全國施用毒品案件紀錄表、受觀察
    勒戒人毒品及前科紀錄簡列表各1 份在卷可按，其經觀察、
    勒戒執行完畢，5 年內再犯本件施用第一級毒品海洛因、第
    二級毒品甲基安非他命之犯罪事證已臻明確，應依法論科。
三、按海洛因、甲基安非他命依序為毒品危害防制條例第2 條第
    2 項第1 款、第2 款規定之第一級、第二級毒品，除法律另
    有規定者外，不得持有、施用。核被告甲○○所為，係犯毒
    品危害防制條例第10條第1 項之施用第一級毒品罪、同條第
    2 項之施用第二級毒品罪。其因施用而持有海洛因、甲基安
    非他命之低度行為，應各為施用之高度行為所吸收，不另論
    罪。又被告甲○○前因犯竊盜罪，經本院95年度易緝字第31
    號判處有期徒刑8 月確定，於95年12月29日入監，嗣因適用
    減刑條例，經本院96年度聲減字第337 號裁定減為有期徒刑
    4 月，於96年7 月16日期滿出監執行完畢，有臺灣高等法院
    被告前案紀錄表及臺灣屏東地方法院檢察署刑案資料查註紀
    錄表各1 份在卷可按，其5 年之內再因故意犯有期徒刑以上
    刑之本罪，為累犯，應依法加重其刑。另其所犯前開2 罪，
    犯意各別，行為互殊，所犯構成要件有異，應論以數罪並分
    論併罰之。
四、爰審酌被告甲○○之年齡、品行、智識能力、犯罪手段、行
    為對法益造成侵害之程度，其為65年12月25日出生、受有國
    中畢業教育程度、從事餐飲業之人，業據於本院審理時自陳
    在卷，本件犯罪時年31歲，正值青壯，茲就其施用毒品之犯
    罪類型，雖有認為僅屬自戕行為，並未涉侵害他人法益者，
    惟姑不論此見與我國現行刑事立法除就行為人藉自殘行為達
    到其他侵害國家、社會法益結果之目的，而在相關特別立法
    如妨害兵役治罪條例等特別法中定以處罰之規定外，向不加
    罰於單純自殘，甚或自殺行為所表彰之規範體系價值觀念相
    左，況毒品危害防制條例第10條所規定對施用毒品行為之處
    罰，其法定刑猶相當，或更甚（如施用第一級毒品罪）於刑
    法中關於故意「傷害他人」規定罪責，舉輕明重，足徵其規
    範保護之法益，原不在該「自戕」行為本身所造成行為人個
    人身體健康之有形侵害。蓋民主法治國家之所異於獨裁、集
    權社會，其國家政策、社會發展，均取決於以全體公民個人
    意志累積形成之群體意志，凡公民不分性別、學歷、職業、
    貧富、愚智，任由鴻儒碩彥至販夫走卒，其個人意志之表現
    就群體意志決定之形成，均屬等值，直接影響國家、社會整
    體之命運，至關重要，則個人基於自主、健全意思所表現之
    公民意志，不分良窳，均應尊重，然若有藉不正手段影響他
    人或自陷個人健全自主意志不能正常形成、表現者，不僅直
    接侵蝕公民群體意志形成之基礎，迫令其他自重慎行大眾均
    須承受建立在該不健全基礎形成之公共政策、社會生活品質
    之結果，對於國家、社會法益及人民全體利益，猶已構成危
    害，是如投票受賄罪所規範者，即在禁止公民匯集個人自主
    意志以形成群體意志之過程受不當影響及控制，即為適例。
    今毒品除可對個人身體健康造成有形傷害外，就人之身體及
    精神形成高度成癮性及依賴性，猶足以抑制個人表現其本於
    心性能力所為自主意志之決定，並進而造成群體意志表現遭
    不當扭曲之危險，直接影響國家、社會之發展，侵害至鉅，
    斷非僅止於個人健康之危害，被告甲○○前因施用毒品而經
    觀察、勒戒矯治執行完畢後，2 年餘即重蹈覆轍，堪徵其自
    律守法觀念薄弱，對其個人身心、家庭及國家、社會之危害
    非輕，並考量其犯罪施用毒品之情節，查獲器具之數量，及
    其犯罪經查獲後，尚能坦認犯行，態度尚可等一切情狀，量
    處如主文所示之刑，並定其應執行之刑，以資儆懲。
五、扣案玻璃球吸食器1 支為被告甲○○持以施用甲基安非他命
    之工具，而為該成分所沾黏，無法析離，此觀卷附法務部調
    查局93年3 月19日調科壹字第09300113060 號函文意旨自明
    ，應與所盛裝、沾黏之毒品併同處分，依毒品危害防制條例
    第18條第1 項前段，沒收銷燬之。未扣案而供被告本件施用
    海洛因犯罪使用之剩餘菸蒂，除據被告甲○○供稱於查獲前
    已經丟棄而滅失，依現有卷證復不能證明其尚存在，爰不另
    為沒收之諭知，附此敘明。
據上論斷，依刑事訴訟法第273 條之1 第1 項、第299 條第1 項
前段，毒品危害防制條例第10條第1 項、第2 項、第18條第1 項
前段，刑法第11條、第47條第1 項、第51條第5 款，判決如主文
。
本案經檢察官許英輝到庭執行職務
中    華    民    國    97    年    7     月    31    日
                  刑事第二庭    法  官  陳松檀
以上正本證明與原本無異。
如不服本判決應於收受本判決送達後10日內向本院提出上訴書狀
，其未敘述上訴理由者，並得於提起上訴後10日內向本院補提理
由書狀（均須按他造當事人之人數附繕本）「切勿逕送上級法院
」
中    華    民    國    97    年    7     月    31    日
                                書記官  林祥玉
附錄本件判決引用之法條：
毒品危害防制條例第10條
施用第一級毒品者，處 6 月以上 5 年以下有期徒刑。
施用第二級毒品者，處 3 年以下有期徒刑。


司法院資訊處製作；財團法人民間司法改革基金會備份。
